【裁判字號】    97,易,352
【裁判日期】    971212
【裁判案由】    竊佔
【裁判全文】
臺灣基隆地方法院刑事判決               97年度易字第352號
公  訴  人  臺灣基隆地方法院檢察署檢察官
被      告  丙○○
上列被告因竊佔案件，經檢察官提起公訴（97年度偵緝字第24號
），本院判決如下：
    主  文
丙○○無罪。
    理  由
一、公訴意旨略以：被告丙○○夥同綽號「阿文」不詳姓名年籍
    之成年人共同基於意圖為自己不法利益之犯意聯絡，由綽號
    「阿文」者發現坐落於臺北縣萬里鄉○○里○○段龜吼小段
    161-7 號乙○○所有之土地（下稱系爭土地）閒置，尚未發
    開使用，渠等二人認有機可乘，可任意傾倒營建營建剩餘土
    石方，乃自民國96年4 月間某日起，由丙○○負責提供挖土
    機，綽號「阿文」者則負責僱工自外地以卡車載運建築工程
    、公共工程及建築物拆除工程施工所產生之剩餘泥、土、砂
    、石、磚、混凝土塊等營建剩餘土石方，傾倒在上開土地，
    再由「阿文」者僱請不詳姓名之人將所傾倒的營建剩餘土石
    方，用被告丙○○所提供之挖土機整平，共計竊佔使用161-
    7 號面積為0.0866公頃。嗣於96年4 月21日，甲○據附近鄰
    居轉知該土地上有人在傾倒廢棄物而查覺有異，乃趕至上開
    土地查看，當場發現被告丙○○正僱請板車要將挖土機運走
    ，而報警查獲，因認被告張萬福與被告張洪碧玉共犯刑法第
    320 條第2 項之竊佔罪嫌。
二、按犯罪事實應依證據認定之，無證據不得推定其犯罪事實，
    又不能證明被告犯罪者，應諭知無罪之判決，刑事訴訟法第
    154 條、第301 條第1 項分別定有明文。而認定被告有罪之
    事實，應憑證據，如未能發現相當之證據，或證據不足以證
    明，自不能以推測或擬制之方法以之為裁判基礎；且認定事
    實所憑之證據，其為訴訟上之證明，須達於通常一般之人均
    不致有所懷疑而得卻確信者，始得據為有罪之認定，倘其證
    明尚未達到此一程度，而有合理懷疑存在時，尚難為有罪之
    認定基礎；另茍積極之證據不足以為被告事實之認定，即應
    為被告有利之認定，更不必有何有利之證據；最高法院30年
    上字816 號、40年台上字86號、76年台上字4986號判例，分
    別揭有上旨，足資參照。
三、公訴人認被告張萬福涉有竊佔罪嫌，主要係以起訴書證據清
    單所列：(一)被告丙○○於警詢及偵查中之陳述、(二)證人甲○
    於警詢及偵查中之證詞、證人丁○○於偵偵之證詞、(三)租約
    1 份、(四)證人郭丁興於偵查中之證詞、(五)通聯調閱查詢單1
    份、遠傳客戶、資料查詢回覆1 份、證人黃聿婕於警詢中之
    證詞(六)台北縣汐止地政事務所土地所有權狀影本2 紙、地籍
    圖謄本影本1 份、(七)照片22幀、本署勘驗筆錄、臺北縣汐止
    地政事務所97年4 月16 日 北縣汐地測字第0970004700號函
    及土地複丈成果圖1 份等為其主要論據。訊據被告堅詞否認
    有何公訴人所指竊佔之行為。
四、經查：
  (一)證人丁○○於96年9 月17日檢察官偵訊偵訊時證稱：「（
    是否認識丙○○？）我不認識他。」、「（對本案尚有何意
    見？）他們差不多倒了五十車的廢棄物，把原先的凹洞填平
    了。」（見96年度偵字第4670號卷第27頁）等語；97年1
    月14日檢查事務官偵訊時證稱：「（你與乙○○是何關係？
    ）我是他父親，系爭土地我正在整地要蓋15層的飯店，都是
    我在處理，建設公司也是我找的。」、「（被傾倒廢棄物之
    土地位置及屬何人所有？）在臺北縣萬里鄉○○里○○段龜
    吼小段161-6 及161-7 地號土地，地址在臺北縣萬里鄉○○
    村○○路18號旁空地，所有權係乙○○的，有土地權狀為證
    。」「（本件如何發現有人在系爭土地上傾倒廢棄物？）是
    我的股東甲○在96年4 月21日看到的，看到有人傾倒廢棄物
    並開一部怪手到該土地內，將廢棄物推土，但何人開怪手我
    不知道。」「（知否何人在系爭土地上傾倒廢棄物？）我不
    知道，怪手也不是我們僱請的，當天甲○有去擋怪手，甲○
    那天有看到開怪手的人，但應該不是當庭的被告。」「（問
    ：為何確定是丙○○傾倒廢棄物的？）因為報案後，警察找
    到丙○○，他有在警局承認廢棄物是他倒的。」（97年度偵
    緝字第24號卷第24至27頁）等語；97年2 月12日偵訊時證
    稱：「（被告丙○○是否有去找你們？）沒有。」、「（上
    次庭訊後是否有跟丙○○談？）沒有。」、「（他們究竟傾
    倒何物？）是建築廢棄物和廢土，當初我在整地的時候，有
    開挖往下約8 到10公尺，準備建地基，該地約有3000坪，他
    們傾倒了一部分，面積約150 坪左右。」、「（環保局是否
    有去看？）沒有，但派出所有來看過。」、「（當初是否有
    看到被告傾倒？）甲○應該有看到被告在開怪手。」（見97
    年度偵緝字第24號卷第31至32頁）等語。依照證人丁○○
    上開證述，僅能證明有人在系爭土地上傾倒廢棄物，且是系
    爭土地之合夥股東甲○發現系爭土地遭人傾倒廢棄物。
  (二)證人甲○於96年4 月29日警詢時證稱，因地主乙○○座落
    於臺北縣萬里鄉○○里○○段龜吼小段161-6 及161-7 號之
    土地遭人堆置建築廢棄物故至貴所製作筆錄；土地是乙○○
    個人名下，我跟乙○○是朋友關係，有委託我來報案；土地
    面積大約2900坪方左右地號為萬里鄉○○里○○段龜吼小段
    161-6 及161-7 號（按即臺北縣萬里鄉○里村○○村○○路
    18號旁的空地）該土地為住宅用地；我不知道是何人傾倒建
    築廢棄物，破壞圍籬進入系爭土地傾倒建築廢棄物，我是於
    96年4 月21日發現遭人傾倒建築廢棄物，乙○○沒有叫人去
    傾倒建築廢棄物等語（見96年度偵字第4670號卷頁7 至8）
    ；96年9 月17日檢察官偵訊時具結證稱，我是96年4 月21
    日去現場發現的，我到現場的時候已經倒完了，但怪手還在
    ，怪手的司機不在現場，當天我就去報案，卷內的照片是當
    天的照片；是鄰居告訴我以人在倒，我過去看時已經沒有人
    在倒，後來怪手有人把它運走了，我們在拍照的時候有發現
    怪手將車號拆掉；丙○○我也不認識他；開怪手的人應該知
    道是誰傾倒的，因為他們將我們原先的圍籬破壞掉，還跟鄰
    居講他們是因為要施工所以要把地填平，現場主要倒的都是
    建築的廢棄物，原先是一個凹洞，我再把原先籬笆和地貌的
    照片寄送貴署，我們主要是希望他們把地恢復原狀等語（見
    96年度偵字第4670號卷頁26至27）；於97年11月28日本院
    審判時具結證稱，系爭土地我是合夥人，土地登記名義人為
    乙○○，我們是要合夥準備要興建溫泉會館，日期我不記得
    ，我之前在派出所報案時，報案的日期就是我到現場發現傾
    倒廢物的時間；我到現場時只看到挖土機，我有拍照，並把
    照片提供給派出所，沒有看到人，派出所警員也有會同我到
    現場去。我跟警員一起到現場時，也沒有看到人，只看到挖
    土機；因為我們買這個土地時，有照片拍過現場，該處沒有
    任何磚塊、拆掉房子的雜物如石頭等，當時我有把買土地時
    ，原先拍照的照片提供給警察，我們的土地原來僅是泥土地
    而已；案發當時是我們所有系爭土地旁地主鄰長蕭先生告訴
    我的，當時我出差，回來後，隔2 天我馬上到現場去看，我
    問蕭先生為何傾倒那麼多廢棄物，蕭先生回我說，他有問過
    挖土機司機，挖土機司機說該處要開工了，蕭先生說有很多
    人進去系爭土地，且有好幾台卡車進去；我去看時，系爭土
    地有堆很多東西，圍籬有被破壞，我有提供圍籬原先的照片
    ，已經跟我去看時不同，圍籬被拆開後，他們還有用黃色的
    帆布掛在圍籬兩側，上面寫著「施工中」；挖土機距離拆開
    的圍籬處，約法庭寬度的2 倍；挖土機上面都沒有寫公司或
    是車牌號碼；我不知道是何人倒的，我只知道有人傾到廢棄
    物，我不認識在庭的被告，我到現場時沒有看到載挖土機的
    板車，系爭土地旁地主蕭先生沒有跟我說，有看到板車載挖
    土機，蕭先生只跟我說他看到倒土的卡車，我去報案時只有
    挖土機在那裡等語（見本院97年11月28日審判筆錄）。依
    照證人甲○上開證述，不能證明被告在系爭土地上傾倒廢棄
    物。
  (三)證人即本案當時發現被告之警員李金鍚於本院97年11月28日
    審判時具結證稱，本案是你到現場查獲的，我跟所長鍾國禎
    一起到現場巡邏時，經過發現有人在路旁掃地，就是板車停
    在路旁，那個人在掃板車的落土。我當時看到1 個人，就是
    被告，板車是停在圍籬被破壞處馬路旁約2 、3 公尺，當時
    是晚上11點多，當時我們是登記被告的年籍資料再交給承辦
    人，檢視卷內警員工作紀錄簿，該紀錄是我記載的，挖土機
    已經移上去了。工作紀錄簿上「該員」是指被告丙○○，當
    時我們懷疑該員可能會在裡面傾倒廢棄土，因為沒有看到他
    正在傾倒廢棄物，因為有聽說我們所裡面已經有承辦系爭土
    地有被傾倒廢棄物的案件，所以我跟所長鍾國楨才會上前盤
    查，並將與被告的對話記載在工作紀錄簿上，當時是晚上已
    經很晚，從圍籬拆開處，也可以看到圍籬裡面的情形，從我
    們站的地方可以看到圍籬一些裡面傾倒的廢棄物，當時是有
    聽到一位丁先生說叫他過來載挖土機，我在該處盤查被告後
    ，回到所內，才聽到所內同事該處有被人傾倒廢棄物，系爭
    土地堆積的廢棄物，堆積在該處內還蠻平坦的，我覺得應該
    是土地所有人才會比較清楚，像是土地所有人自己在施工，
    所以沒有就此質疑被告等語（見本院97年11月28日審判筆錄
    ），依照證人李金鍚之證詞，僅能認定警方在系爭土地圍籬
    圍籬被破壞處外面馬路旁約2 、3 公尺，而上前盤查，當時
    挖土機已經移上去板車之事實，又證人李金鍚其派出所所長
    盤查被告後，因為現場沒有發現被告可疑的部分，且被告也
    不是現行犯，所以就沒有將被告帶回派出所詢問等情，亦據
    證人李金鍚證述在卷，據此更難以此遽認被告有在系爭土地
    傾倒廢棄物。
  (四)證人黃聿婕於96年7 月29日警詢時證稱：「（你於何時將手
    機號碼0000-000000 號借給丙○○使用？為何將號碼借給丙○○？）我問過遠傳公司是於95年12月28日補卡，所以我大
    概是於今（96）年1 月初將SIM 卡親手借給丙○○使用。因
    為丙○○說沒有電話號碼可以聯絡，所以要我將號碼借他使
    用，這樣子我要向他催討債款就可以聯絡到他本人。」、「
    （警方提示丙○○之年籍資料，你是否認識此人？與他是何
    關係？有無仇怨或糾紛？）認識。我與他是朋友關係，我們
    二人有財務糾紛，他欠我新臺幣130 萬元。」、「（妳是否
    知道丙○○於96年4 月21日有在台北縣萬里鄉○○里○○段
    龜吼小段161-6 及161-7 傾倒建築廢棄物？）我不知道此事
    ，我只知道他以前是在新莊市○○路做環保清運工作。」（
    見96年度偵字第4670號卷第9 至11頁）等語，證人黃聿婕之
    證詞，不足以證明或逕行推論被告有為本案在系爭土地傾倒
    建築廢棄物之犯行。
  (五)證人郭丁興於96年9 月17日檢察官偵訊時具結證稱：「（
    是否認識丙○○？）之前不認識他，是我一個朋友『阿文』
    打電話給我，說他朋友的挖土機被警察臨檢到，要我幫忙處
    理，『阿文』和丙○○過來找我，我的行動電話裡並沒有留
    存『阿文』的任何資料，之前有他的電話，因為打不通所以
    我就刪除了，我也不知道他的詳細年籍。」、「（為何『阿
    文』會請你幫忙？）因為我之前有當過民意代表的助理，所
    以他才會請我幫忙了解這件事情。」、「（『阿文』最近有
    無跟你聯絡？）沒有，我用0000000000號行動電話打給「阿
    文」，我已經約3 個月沒有與他聯絡了，我會打電話給「阿
    文」，是因為丙○○打電話問我，我打電話要問「阿文」發
    生什麼事。」、「（是否有提供租約給丙○○？）沒有，我
    也沒有叫丙○○去拖運怪手。」（97年度偵緝字第24號卷第
    37至39頁）等語；97年3 月12日檢察官偵訊時具結證稱：
    「（是否有找到阿文？）我只有他的電話，他的電話是0000
    000000號，但他的電話現在都沒有回應，已經暫停使用。」
    「（你是那個民意代表的助理？）四、五年前是立法委員郭
    素香的登記助理。」「（你是否知道本件傾倒廢棄物的事情
    ？）我真的不知道，丙○○方才所說不實，丙○○會知道我
    的電話可能是透過阿文知道的。」（97年度偵緝字第24號卷
    第42至44頁）。依照證人郭丁興之證述，僅能證明其友人
    要其幫忙處理在系爭土地之挖土機被警察臨檢之情事，無法
    證明被告如何與其他人在系爭土地傾倒建築廢棄物，亦即不
    能以證人郭丁興之證詞而推論被告確有在系爭土地傾倒建築
    廢棄物，或與其他人有如何之犯意聯絡而在該處傾倒建築廢
    棄物。
  (六)起訴書證據清單所列，亦即卷附台北縣汐止地政事務所土地
    所有權狀影本2 紙、地籍圖謄本影本1 份、照片22幀、本署
    勘驗筆錄、臺北縣汐止地政事務所97年4 月16日北縣汐地測
    字第0970004700號函及土地複丈成果圖1 份等，然審之上開
    書證，核無被告丙○○有與其他在該處傾倒建築廢棄物共同
    竊佔之相關內容；另地政事務所人員依檢察官指示測量，並
    製作台北縣汐止地政事務所土地複丈成果圖，僅能證明國有
    土地遭竊佔之範圍，並無從據以認定竊佔之行為人。
  (七)檢察官就被告犯罪事實，應負舉證責任，並指出證明之方法
    ，刑事訴訟法第161 條第1 項定有明文，是以檢察官對於起
    訴之犯罪事實，應負起提出證據及說服法院對被告形成有罪
    心證之實質舉證責任；反之，被告並無自證己罪之義務，被
    告否認犯罪事實所持辯解，縱屬不能成立，倘負有實質舉證
    責任之檢察官所提出證據，不足為被告有罪之積極證明，或
    其指出之證明方法，無從說服法院對於被告形成有罪之心證
    ，基於無罪推定之證據法則，仍應為無罪之諭知甚明。公訴
    人以，被告一開始在警詢時就稱挖土機是他本人的，是被告
    將挖土機停在該處，但被告提供林姓友人的電話，經查就是
    被告自己所使用的電話，或被告稱受人委託帶板車司機到該
    處，且被告在偵查中提供的租約是偽造的等情，認定被告竊
    佔犯行，縱認被告所辯均屬不實，然尚難以此逕以推認被告
    與何人在系爭土地共同為竊佔之行為，或與何人有何犯意聯
    絡而傾倒建築廢棄物。
五、綜上所述，依據公訴人所提出之證據，尚難認被告有何公訴
    人所指之竊佔犯行，此外復查無其他積極證據足資證明被告
    有竊佔之行為，依首開規定，自應為被告無罪之諭知。
據上論斷，應依刑事訴訟法第301 條1 項，判決如主文。
本案經檢察官戊○○到庭執行職務。
中    華    民    國    97    年    12    月    12    日
                  刑事第三庭法    官  黃永定
以上正本證明與原本無異。
如不服本判決應於收受送達後10日內向本院提出上訴書狀，並應
敘述具體理由；其未敘述上訴理由者，應於上訴期間屆滿後20日
內向本院補提理由書（均須按他造當事人之人數附繕本）「切勿
逕送上級法院」。
中    華    民    國    97    年    12    月    12    日
                            書 記 官  劉珍珍


司法院資訊處製作；財團法人民間司法改革基金會備份。
